【裁判字號】    89,易,62
【裁判日期】    891218
【裁判案由】    竊盜
【裁判全文】
臺灣宜蘭地方法院刑事判決                            八十九年度易字第六二號
    公  訴  人  臺灣宜蘭地方法院檢察署檢察官
    被      告  乙○○
    選任辯護人  柯士斌律師
右列被告因竊盜案件，經檢察官提起公訴（八十八年度偵字第二五二０號），本院判
決如左：
    主  文
乙○○無罪。
    理  由
一、公訴意旨略以：被告乙○○意圖為自己不法之所有，並基於概括之犯意，自七十
    六年間起至八十八年七月二十五日止，利用在宜蘭縣大同鄉寒溪村華興巷五十號
    中華民國道學館內修行，打掃機會，趁無人注意之際，竊取創辦人丙○○○房間
    內之衣服、新台幣現金、玉珮及館內功德箱內之現金等物（由於次數太多，偷竊
    物品及種類已無法查考），以及其他師父簡金花衣櫃內衣物。八十八年六月二十
    一日早上，在宜蘭縣羅東鎮○○路○道館聯絡處，找簡金花吐露上情，遂向警方
    報案而查獲。因而認被告乙○○涉犯刑法第三百二十條第一條之竊盜罪嫌。
二、按犯罪事實應依證據認定之，無證據不得推定其犯罪事實；又不能證明被告犯罪
    或其行為不罰者，應諭知無罪之判決，刑事訴訟法第一百五十四條、第三百零一
    條第一項分別定有明文。另認定犯罪事實，所憑之證據，雖不以直證據為限，間
    接證據亦包括在內，然無論直接證據或間接證據，其為訴訟上證明，須於通常一
    般人均不致於有所懷疑，而得確信其為真實之程度者，始得據之為有罪之認定，
    倘其證明尚未達此一程度，而有合理懷疑之存在時，即無從為有罪之認定，最高
    法院七十六年台上字第四九八六號亦著有判例。又按當事人或證人於案發時之供
    述較少權衡利害得失或受他人干預，依經驗法則，較之事後翻異之詞為可信，此
    即所謂案重初供，故除可證明其更異之詞與事實相符或其初供係虛偽者外，自不
    得任意捨棄初供而不採，此有最高法院八十三年台上字第三二四三判決可參，惟
    此係以更異初供並無合理或正當之事由為其要件，否則尚難僅以「案重初供」而
    認被告之初次供述較為可採。
三、公訴人認被告涉有竊盜罪嫌無非係以(1)警訊初供時坦承犯行，雖偵訊中否認，惟
    案重初供。(2)被害人許金鶴之指訴及證人簡金花、陳厚安、游來福到庭證稱等眾
    多證人之證詞為其論據。訊之被告乙○○堅詞否認有何竊盜犯行，辯稱：「我沒
    有偷拿，我師傅（指被害人丙○○○）叫我回去賣田，捐獻房子，我不願意，師
    傅就說我偷東西，我原來很瘦，因為到長庚吃藥的關係，變胖了，原來衣服不能
    穿，我師傅就把舊衣物給我。」、「衣物都是她們送我的」等語。本件查獲之經
    過係位於宜蘭縣大同鄉寒溪村華興巷五十號之「中華民國道學研究會」中，其中
    學員即被告乙○○向學員即證人簡金花表示伊有竊取研究會裡被害人丙○○○之
    財物，經查：
(一)通觀全卷資料，被告被訴竊盜罪嫌並無扣案物證資料，且無掣製任何贓物領據可
    資佐證，質之被害人丙○○○亦無法指出失竊之次數、失竊物之種類及數量，僅
    泛證稱係其所有之錢、玉珮、衣物等物。又查，證人簡金花於警訊中證稱：七十
    六年至八十八年六月間在道學研究會中曾失竊現金等語，惟究係由何人所竊，僅
    推測應係熟人所為等語，足徵證人並未親見被告有竊取之行為。又質之證人簡金
    花何以認為被告有竊取丙○○○之衣物，係發現被告穿有寫有他人姓名之衣物，
    惟證人亦自承伊曾贈與衣物予被告，足徵被告辯稱係受他人贈與，堪予採信。又
    證人簡金花於警訊中所證七十七年間丙○○○所失竊之玉珮約十只、於偵查中改
    稱二十多個，證人簡金花前後指述並不一致，其證詞顯有瑕疵。再查，被害人丙○○○指訴於八十六年五月間又發現被告竊取丙○○○臥房內之美金二千元等語
    ，證人陳厚安雖於偵查中、證人甲○○於本院訊問中均證稱知悉被告有竊取該物
    ，惟均自承係聽聞自被害人丙○○○，而非親自聽聞。證人游來福證稱當時因所
    有佛堂的人都在一起只有被告一人不在，故知是被告進入丙○○○房內所竊取，
    惟被害人亦自承當時並非全數學員在場，至少證人簡金花及證人陳厚安不在場等
    語。復查證人彭梅英到庭證稱伊知道八十八年端午節被告竊取丙○○○與簡金花
    之衣物一節，惟查，其證稱因當天女性只有伊與被告二人在包棕子，被告在房間
    睡覺，東西在這段時間不見的，當然是被告所竊，然徵諸經驗法則，所失竊之財
    物係於事後發覺，則竊取之時間即可能在發覺前之任一段時間內，尚難以該段時
    間被告不在現場，即認係於當時且為不在場之被告所為，且證人彭梅英亦自承尚
    有男性學員在佛堂中，況證人甲○○於本院訊問時證稱，被害人房間雖係被告整
    理的，平常是鎖的，但是大家都可以拿到鑰匙，因為鑰匙都掛在固定位置等語，
    足徵上開佛堂內之學員即證人簡金花、陳厚安、游來福、彭梅英、甲○○認定係
    被告所竊，多屬聽聞他人所言，且均屬推測之詞，經互核前開同一證人之證詞有
    變更而前後不符，不同證人之證詞彼此間又有所出入，並與經驗法則有差異，末
    參之證人均為該道學研究會之學員，並與被害人丙○○○為師父師徒關係，其證
    言本難期客觀，再加以別無其他更有效之客觀證據（如物證）來檢證其事，是雖
    有多數證人加以指證，惟仍難採為不利於被告之認定。
(二)被告雖於八十八年六月二十一日向證人簡金花自白犯行，並作成錄音帶與錄音譯
    文，且在八十八年六月二十四日在警訊中自白：七十六年間竊取功德箱新台幣二
    千元，七十七年間竊取玉珮約十只、八十六年間竊取美金二千元等物。惟查，七
    十六年間竊取功德箱一節，除被告之自白外並無其他證據可資佐證。又觀之該錄
    音譯文，被告雖坦承有竊取之行為，惟被害人丙○○○對被告之對話部分以：「
    你老老實實說我絕對不會處罰你。」、證人簡金花之對話部分均以：「這次叫你
    回來這裡，是機會給你。悔過書你沒辦法寫，所以才用這方法，用錄音的，你以
    為是要害你嗎？」、「前些日子就告訴你了，這幾日好好反省、想好，看是如何
    坦承講，你不承認，無法結案時，如何說你這個人已承認，再賜機會給你？你耽
    誤自己知道嗎？你難道不知這不只是肉體的問題嗎？... 」、「... 你還要隱瞞
    嗎？仙佛已忍讓你多少年了？」、「你十成只承認五成，想這樣了事？你事實不
    說不行！」之語氣與被告對話，被告是否在自由意識下自白上述犯行，實值懷疑
    。再稽之，被告為一精神病患者，並領有中度精神障礙之身心障礙手冊，其因精
    神分裂症，自七十八年五月五月至五月十六日至嘉義市太和醫院住院醫療，有嘉
    義太和醫院所出具之診斷書、中華民國身心障礙手冊各一紙附卷可稽、行政院國
    軍退除役官兵輔導委員會嘉義榮民醫院 (下簡稱嘉義榮民醫院 )於八十四年十二
    月二十二日初診時認定屬精神分裂症患者，且分別於八十五年二月六日、八十八
    年二月十八日、八十八年四月二十二日三次送醫急診救治，有該醫院之診斷證明
    書、八十九年三月六日嘉義榮民醫院函中所附之病歷資料與就醫紀錄在卷可稽，
    又被告復於八十八年十月二十九日因精神分裂症前往日本就醫療養，為被告之家
    屬林瑞鳳於偵查中陳報在卷，經核被告於偵審程序外之自白與警訊初訊之自白之
    時間為八十八年六月二十一日、同月二十四日，該段時間均持續有被告急診救治
    或住院療養之紀錄，被告於該時間所為之自白即有瑕疵存在，其初次之供述是否
    屬實，尚有合理之懷疑，揆諸前揭說明，尚難以「案重初供」，而認定被告確有
    竊盜之犯行。
(三)此外，復查無其他積極證據足資證明，被告確有公訴人所指之竊盜犯行，應屬犯
    罪不能證明，依照前開之說明，爰為被告無罪之諭知。
據上論斷，應依刑事訴訟法第三百零一條第一項，判決如主文。
本案經檢察官林吉泉到庭執行職務
中    華    民    國    八十九      年    十 二      月    十 八        日
                                  臺灣宜蘭地方法院刑事第二庭
                                          法  官  郭  淑  珍
右正本證明與原本無異。
如不服本判決，應於判決送達後十日內，向本院提出上訴狀。（應附繕本）
                                          書記官  陳  淑  宜
中    華    民    國    八十九      年    十 二      月    二 十        日


司法院資訊處製作；財團法人民間司法改革基金會備份。
